【裁判字號】    96,重訴,127
【裁判日期】    970925
【裁判案由】    拆屋還地等
【裁判全文】
臺灣嘉義地方法院民事判決             96年度重訴字第127號
原      告  嘉義市政府
法定代理人  丙○○
訴訟代理人  楊漢東律師
被      告  乙○○
訴訟代理人  張巧妍律師
複代理人    洪千雅律師
被      告  豪山國際股份有限公司
法定代理人  甲○○
                        公司址)
訴訟代理人  丁○○
上列當事人間拆屋還地等事件，本院於民國97年9月11日言詞辯
論終結，判決如下：
    主  文
被告乙○○應將坐落嘉義市○○段七四一地號土地上如附圖Ａ、
Ｂ、Ｃ、Ｄ所示部分之地上物拆除、Ｆ所示部分之果樹清除，及
同段七二八地號土地上如附圖Ｇ、Ｈ所示部分之地上物拆除、Ｅ
所示部分之果樹清除，並將所占用之土地返還原告。
被告乙○○應給付原告新臺幣柒拾玖萬陸仟貳佰元，及自民國九
十七年一月十八日起至清償日止，按週年利率百分之五計算之利
息，暨自民國九十六年十二月二十一日起至返還上開土地日止，
按月給付原告新臺幣壹萬參仟貳佰柒拾元。
被告豪山國際股份有限公司應自上開如附圖Ａ、Ｇ、Ｈ所示部分
之地上物遷出，並將所占用之土地返還原告。
原告其餘之訴駁回。
訴訟費用由被告乙○○負擔十分之七、被告豪山國際股份有限公
司負擔十分之二，餘由原告負擔。
本判決第一、二、三項於原告各以新臺幣伍佰柒拾陸萬壹仟元、
新臺幣貳拾陸萬伍仟元、新臺幣貳佰柒拾萬玖仟元為被告乙○○
、豪山國際股份有限公司供擔保後，得假執行。但被告乙○○、
豪山國際股份有限公司各以新臺幣壹仟柒佰貳拾捌萬肆仟柒佰元
、新臺幣柒拾玖萬陸仟貳佰元、新臺幣捌佰壹拾貳萬捌仟元為原
告預供擔保後，得免為假執行。
原告其餘假執行之聲請駁回。
    事實及理由
甲、程序事項：
壹、訴狀送達後，原告不得將原訴變更或追加他訴。但請求之基
    礎事實同一者，不在此限。被告於訴之變更或追加無異議，
    而為本案之言詞辯論者，視為同意變更或追加。民事訴訟法
    第255條第1項第2款、第2項定有明文。所謂請求之基礎事實
    同一，係指變更或追加之訴與原訴之主要爭點有其共同性，
    各請求利益之主張在社會生活上可認為同一或關連之紛爭，
    而就原請求之訴訟及證據資料，於審理繼續進行時，在相當
    程度範圍內具有同一性或一體性，得期待於後請求之審理予
    以利用，俾先後兩請求在同一程式得解決，避免重複審理，
    進而為統一解決紛爭者，即屬之（最高法院90年度臺抗字第
    2號、90年度臺抗字第287號裁定意旨參照）。本件原告起訴
    時，僅以無權占有人乙○○為被告；嗣於訴訟進行中，追加
    地上物承租人即現占有人豪山國際股份有限公司（下稱豪山
    公司）為被告，且追加聲明：被告豪山公司應自嘉義市○○
    段74 1地號土地上如附圖編號A所示及同段728地號土地上如
    附圖編號G與編號H所示之地上物遷出。核其追加聲明部分，
    基礎事實相同，其主張於社會上具有相當之關連性及共同性
    ，訴訟證據資料亦可相互利用，且被告均已於97年9月11日
    之言詞辯論期日為本案之言詞辯論，揆諸前揭說明，應認原
    告所為訴之追加，自屬適法。
貳、次按不變更訴訟標的，而補充或更正事實上或法律上之陳述
    者，非為訴之變更或追加，民事訴訟法第256條定有明文。
    本件原告起訴時訴之聲明第1、2項為：被告應將坐落嘉義市
    ○○段741及728地號之地上物拆除，將土地返還原告（實際
    占用位置及面積以地政機關測量為準）。被告應給付原告新
    臺幣（下同）2,125,040元及自民國96年12月1日起至清償日
    止，依年利率百分之5計算之利息。並自96年12月1日起至拆
    除日止，每月應給付原告21,040元。嗣分別於97年6月27日
    以書狀及97年1月22日、97年9月11日當庭以言詞更正該聲明
    部分為：被告乙○○應將坐落嘉義市○○段728及741地號土
    地上如附圖編號A、B、C、D、G、H所示之地上物拆除及將附
    圖編號E、F所示之果樹鏟除，並將土地返還予原告。被告乙
    ○○應給付原告2,125,040元及自96年12月1日起至清償日止
    ，依年利率百分之5計算之利息。並自96年12月1日起至返還
    土地日止，每月應給付原告21,040元。核其陳述，僅屬更正
    事實上或法律上陳述，非屬訴之變更或追加，所為更正聲明
    應為合法，合先敘明。
乙、實體事項：
壹、原告方面：
一、聲明：
(一)被告豪山公司應自嘉義市○○段741地號土地上如附圖編號A
    所示及同段728地號土地上如附圖編號G與編號H所示之地上
    物遷出。
(二)被告乙○○應將坐落嘉義市○○段728及741地號土地上如附
    圖編號A、B、C、D、G、H所示之地上物拆除及將附圖編號E
    、F所示之果樹鏟除，並將土地返還予原告。
(三)被告乙○○應給付原告2,125,040元及自96年12月1日起至清
    償日止，依年利率百分之5計算之利息。並自96年12月1日起
    至返還土地日止，每月應給付原告21,040元。
(四)訴訟費用由被告等人負擔。
(五)第一項及第二項之聲明原告願供擔保，請准宣告假執行。
二、陳述：
(一)被告乙○○自88年7月前即長期無權占用嘉義市○○段741及
    728地號（下稱系爭土地），並在其上興建有未保存登記之
    房屋（該房屋無門牌號碼，位在嘉義市短竹里嘉工新村11號
    旁），系爭土地為原告所有，履經原告催討，被告乙○○仍
    置之不理，爰依民法第767條之規定，請求被告乙○○應將
    無權占用土地之地上物拆除，將土地返還原告，並應給付無
    權占有期間之不當得利。有關不當得利之計算方式如下：占
    用面積×申報地價（原告誤載為公告地價）×3%÷12個月=
    每月之不當得利 (1,817+341)×3,900×3%÷12=21,040元；
    每月之不當得利×占用月數=不當得利總金額21,040×102=
    2,125,040元，而原告起訴後被告乙○○仍為無權占有，仍
    受有不當得利，故被告乙○○於起訴後即96年12月1日起至
    返還土地日止，被告乙○○仍應給付原告每月21,040元不當
    得利。
(二)本件原告起訴後確定被告乙○○將系爭土地之附圖編號A、H
    、G所示之建物出租予第三人豪山公司，故追加地上物承租
    人豪山公司為本件被告，並請求該被告承租人應自上開租賃
    物遷出，此項請求之基礎事實與原告請求被告乙○○應拆屋
    還地之基礎事實同一，被告2人均對系爭土地有無權占有之
    事實，依民事訴訟法第255條第1項第2款規定，原告為達請
    求被告乙○○拆屋還地之目的，自得同時請求被告豪山公司
    遷出上述地上物。
(三)對被告所為抗辯之陳述：
  1.原告否認被告乙○○有受讓訴外人王恩之系爭土地租賃權。
    訴外人王恩雖曾承租系爭土地，並與原告訂有耕地租賃契約
    ，但82年間，原告發現訴外人王恩承租之耕地上有違章建築
    物，且租約到期未申請續訂租約，依耕地三七五減租條例第
    16條之規定，承租人未自任耕作，租約應為無效。當時原告
    也以此事實及租約到期不申請續約之理由對訴外人王恩主張
    終止租約，收回土地。故被告乙○○主張有合法受讓訴外人
    王恩之租賃權，並不實在。且耕地租約無效並不待契約當事
    人主張，應當然無效，故被告質疑原告通知訴外人王恩收回
    土地之公函，訴外人王恩是否收到，甚至辯稱被告乙○○不
    知情，均不影響訴外人王恩原租約無效之事實。
  2.被告乙○○係在訴外人王恩之租賃權消滅，土地由原告通知
    收回後，才擅自占用系爭土地，並向原告申請要承租系爭土
    地，但遭原告通知「因屬都市計劃內公有土地暫不處理，…
    無意辦理放租」，原告已拒絕被告乙○○申請承租，被告乙
    ○○還因此提起訴願  而遭駁回。故系爭土地確定屬被告乙
    ○○無權占用，兩造並無租賃關係存在。縱使被告乙○○與
    訴外人王恩間確有私下轉讓行為，亦因訴外人王恩違反耕地
    三七五減租條例之規定（承租人應自任耕作），租約已成無
    效。
  3.被告乙○○所提出之系爭土地租金收據均為訴外人王恩被終
    止租約（應為無效）收回土地前所繳納，與被告是否有合法
    租賃權無關。至於被告乙○○提出原告在86年5月23日通知
    查估農林作物之公文（86府地用字第36653號函），即原告
    通知被告乙○○查估蘭潭地區○○○號道路徵收之地上物補
    償，係針對被告乙○○私有土地嘉義市○○段795號地號之
    地價及地上物補償，與系爭土地無關。當年經查明事實後，
    並未對被告乙○○徵收補償系爭土地上之果樹。而若有發放
    錯誤之情形，亦要追回，非沿用錯誤再給予系爭土地補償。
  4.被告乙○○另申請要承租系爭土地部分，已為原告拒絕，至
    於公文上註明未結，係因尚未完成追償事宜，並非過程上有
    其他情事。
三、證據：提出土地謄本2份與建物課稅資料影本1份、嘉義市政
    府96年3月15日府財產字第0960082983號函影本1份、82年8
    月11日八二府地權字第43756號函影本、82年9月8日八二府
    地權字第49782號函影本、82年10月6日八二府地權字第5448
    4號函影本、蘭潭地區○○○號道路徵收土地及地上物補償
    清冊、被告乙○○私有土地被徵收前之登記簿謄本、被告乙
    ○○訴願之決定書影本、地價查詢資料各1份、現場照片5幀
    。
貳、被告乙○○方面：
一、聲明：
(一)原告之訴及其假執行之聲請均駁回。
(二)訴訟費用由原告負擔。
(三)如受不利之判決，願供擔保准免假執行。
二、陳述：
(一)查系爭土地，重測前為嘉義市○○○段762-12號、762-23號
    ，該等土地係自同段762號土地分出，原告自69年間即將上
    開762號土地出租予訴外人王恩耕種，茲因訴外人王恩年老
    無力耕作，乃將上開租約之一切權利義務讓與被告，被告因
    此繼受該等租約權義，並依法通知原告，且自70年起依約親
    自繳納租金，此有原告出具之地租聯單10紙可參。嗣於86年
    間原告辦理徵收嘉義市蘭潭地區○○○號道路徵收，為辦理
    經被告承租之嘉義市○○段788號土地（按：為重測前嘉義
    市○○○段762號土地之一部）上農作之查估作業，乃以86
    年5月23日86府地用字第36653號函、86年6月17日86府地用
    字第42989號函通知被告就前開土地為查估勘查，凡此足證
    被告受讓前手訴外人王恩之租賃權利確為原告知悉並同意。
(二)退一步言，倘若前開事證無法證明被告就系爭土地有租賃權
    ，被告就占用系爭土地無何正當權源，而受有相當於租金之
    不當得利者，惟按租金之請求權因5年間不行使而消滅，民
    法第126條定有明文，又凡無法律上之原因而得請求相當於
    租金之利益，致他人受損害時，如該他人之返還利益請求權
    ，已逾租金短期消滅時效，對於該已罹消滅時效之租金利益
    ，即不得依不當得利請求返還，本件被告就逾5年之相當於
    租金之不當得利金，亦為時效抗辯。且依後附地租聯單計算
    原告出租予被告（或訴外人王恩）之租金，每年2期之租金
    均為131公斤稻穀，折繳代金1,703元，1年租金為3,406元，
    5年租金為17,030元，而原告竟請求2,125,040元，顯屬過高
    ，並無理由。況依原告於另案為計算被告占用土地繳納使用
    補償金，所提出之公有基地租用征收底冊所載，該坐落嘉義
    市○○段1453-1號土地之96年第一期應征租金為1175元，係
    依該土地面積0.1989公頃×695.25×17÷2計算，則如被告
    確應給付不當得利損害金者，系爭坐落嘉義市○○段土地亦
    應比照坐落同一區域之上開土地計算5年損害金。
(三)對原告所為抗辯之陳述：
  1.查原告所提出之82年8月11日八二府地權字第43756號函之收
    件人為林瑞鴻，與本件似無關聯；而原告82年9月8日八二府
    地權字第49782號函之收件人為前承租人王恩，並非被告乙
    ○○，被告乙○○並不知訴外人王恩是否有收到該文件及原
    告是否已終止租約乙情；又原告82年10月6日八二府地權字
    第54484號函載：「台端（即被告乙○○）以現耕人名義，
    申請承租本市○○路七二八號內…市有地…本府已納入八十
    四年度市地重劃開發都市勘選考慮範圍，無意再辦放租」等
    語，惟並未因此拍板定案，否准被告承租，此觀該信函於右
    下方裝訂線處加註『本案未結』甚明，原告後除同意被告承
    租外，更於86年間辦理嘉義市蘭潭地區○○○號道路徵收時
    ，依法辦理該徵收土地之地價補償。另原告於97年8月26日
    準備書狀所提出者並非於86年間徵收嘉義市○○段788號土
    地之徵收資料，係其於80年間徵收被告與其他共有人共有之
    彌陀段795號土地之徵收土地改良物補償清冊，惟此與上開
    土地之辦理徵收時間、所徵收土地範圍均不相同，與本件無
    關。
  2.原告於86年間通知被告就嘉義市○○段788號土地為查估勘
    查後，以86年9月9日台灣銀行嘉義分行票號00000000號票面
    金額93,000元支票，給付被告地上物補償金，被告於86年9
    月10日將該支票存入被告乙○○之臺南區中小企業銀行南嘉
    義分行0000000000000000號帳戶兌付，鈞院向該銀行調閱上
    開支票，即可了解被告就系爭土地有無租賃權利存在。原告
    辯稱縱令有發給與系爭土地相連之嘉義市○○段788號土地
    上農作之補償費與被告者，亦屬作業錯誤云云，並未舉證以
    實其說，空言主張，並無可採。
  3.系爭土地之原承租人王恩將系爭土地之租賃權讓與被告後，
    被告確有通知原告，原告後亦同意系爭土地由被告承租，因
    此方於86年間發給同為租賃標的之與系爭土地相連之嘉義市
    ○○段788號土地之地上物補償金予被告，則自原告同意被
    告承租起，該租賃關係即存在兩造之間，則不論前承租人有
    無自任耕作均與被告就系爭土地有無占用權源無涉。
  4.又兩造對系爭土地爭議似與耕地租佃有關，則依耕地三七五
    減租條例第26條規定，原告應先聲請該管耕地租佃委員會進
    行調解、調處程序後方得起訴，乃其逕行起訴，明顯不備法
    定程序。
三、證據：提出地租聯單影本10紙、嘉義市政府86年5月23日86
    府地用字第36653號函影本1份、嘉義市政府86年6月17日86
    府地用字第42989號函影本1份、公有基地租用征收底冊影本
    1份、附圖1份。
參、被告豪山公司方面：
一、聲明：
(一)原告之訴及其假執行之聲請均駁回。
(二)訴訟費用由原告負擔。
(三)如受不利判決，願供擔保請准免為假執行。
二、陳述：被告公司係於94年7月24日與被告乙○○就坐落系爭
    土地上如附圖A、G、H所示房屋訂立租賃契約，被告公司占
    有上開房屋，係基於上開租賃關係，非無法律上原因，應無
    不當得利可言。而原告提出之82年9月8日八二府地權字第49
    782號函，係對被告乙○○之前手王恩主張終止租約，非主
    張租約無效，且未見有該函送達予訴外人王恩之證明，是依
    該函，僅能證明原告曾欲終止租約，然其所為意思表示尚未
    生效。另臺灣省82年11月17日八二府訴一字第177344號訴願
    書，係認被告乙○○以原告未同意其申租系爭土地所提起之
    訴願程序未合，予駁回其訴願，故上開訴願決定為程序上之
    決定，非實體上之決定，自無從證明被告乙○○與原告間之
    租賃關係已不存在。
三、證據：提出房屋租賃契約影本1份。
肆、兩造不爭執之事項：
一、原告為系爭土地所有權人。
二、被告乙○○占用如附圖所示系爭土地之A、B、C、D、G、H
    、E、F所示部分面積（面積分別為：603、56、15、33、13
    、24、304、313平方公尺，合計1,361平方公尺），且A、B
    、C 、D、G、H土地上之地上物及E、F土地上之果樹，分別
    為其所建造及種植。
三、被告豪山公司占用如附圖A、G、H（面積合計為640平方公尺
    ）所示部分之地上物。
四、被告乙○○與豪山國際股份有限公司間有租賃關係。
伍、本件之爭點厥為被告乙○○與原告間就系爭土地有無租賃關
    係，即被告占用系爭土地有無正當權源及原告得否據以請求
    相當於租金之不當得利，如可，金額為何？茲論述如下：
一、按所有人對無權占有或侵奪其所有物者，得請求返還之，對
    於妨害其所有權者，得請求除去之，為民法第767條所明文
    規定。又當事人主張有利於己之事實者，就其事實有舉證之
    責任，民事訴訟法第277條本文定有明文。本件原告主張系
    爭土地為伊所有，經被告乙○○無權占用，並在其上興建如
    附圖A、B、C、D、G、H、E、F所示之地上物及於如附圖E、F
    所示土地上種植果樹，復將上開A、G、H所示之地上物出租
    予被告豪山公司使用等事實，為被告所否認，並以前揭情詞
    置辯，自應由被告就其係有權占有之利己事實，負舉證責任
    。經查：
(一)上開兩造不爭執之事項，業據原告及被告豪山公司分別提出
    土地登記謄本、房屋租賃契約為證，且經本院會同嘉義市地
    政測量人員到場勘測無訛，製有勘驗筆錄、附圖各1份在卷
    可稽，堪信屬實。 本件被告乙○○辯稱：系爭土地重測前
    為嘉義市○○○段762-12號、762-23號，該等土地係自同段
    762號土地分出，原告自69年間即將上開762號土地出租予訴
    外人王恩耕種，嗣經訴外人王恩將上開租約讓與被告，被告
    因此繼受該等租約，並依法通知原告，且自70年起依約親自
    繳納租金，且原告是否已合法終止對訴外人王恩之租約亦屬
    不明；更於86年間辦理嘉義市蘭潭地區○○○號道路徵收時
    ，依法辦理該徵收土地之地價補償，因此方於86年間發給同
    為租賃標的之與系爭土地相連之嘉義市○○段788號土地之
    地上物補償金予被告，則自原告同意被告承租起，該租賃關
    係即存在兩造之間云云，並提出原告出具之地租聯單10紙、
    嘉義市政府86年5月23日86府地用字第36653號函、嘉義市政
    府86年6月17日86府地用字第42989號函、公有基地租用征收
    底冊、附圖等件影本各1份為證。
(二)查，系爭土地重測前為嘉義市○○○段762-12號、762-23號
    ，該等土地係自同段762號土地分出，原告並曾將上開762號
    土地出租予訴外人王恩耕種等事實，雖為原告所不爭執，然
    被告所提之上開地租聯單，其上所載承租人均為訴外人王恩
    ，並非被告乙○○，且原告已於82年9月8日以八二府地權字
    第49782號函通知訴外人王恩就系爭土地終止租賃契約，並
    以82年10月6日八二府地權字第54484號函通知被告乙○○，
    拒絕其所提出承租系爭土地之申請，被告乙○○復就該函所
    為處分向臺灣省政府提起訴願，而遭駁回等情，有該等單據
    、函文及訴願決定書在卷可稽，至此均僅能證明原告與訴外
    人王恩就系爭土地曾存有租賃關係，並無法資以認定被告乙
    ○○就系爭土地與原告間確存有租賃關係甚明；至被告乙○
    ○主張原告於86年間辦理道路徵收，曾發給其與系爭土地相
    連之同段788號土地之地上物補償金乙事，縱為真正，亦僅
    屬該等土地之徵收補償事宜，尚難認係原告同意被告乙○○
    承租系爭土地之依據，此外，被告乙○○並未舉出其業經原
    告同意繼受上開租賃契約之證據，則其上述所為之辯稱，尚
    難遽採。
(三)再按耕地之租佃，依本條例之規定；本條例未規定者，依土
    地法及其他法律之規定。出租人與承租人間因耕地租佃發生
    爭議時，應由當地鄉 (鎮、市、區)公所耕地租佃委員會調
    解；調解不成立者，應由直轄市或縣 (市)政府耕地租佃委
    員會調處；不服調處者，由直轄市或縣 (市)政府耕地租佃
    委員會移送該管司法機關，司法機關應即迅予處理，並免收
    裁判費用。前項爭議案件非經調解、調處，不得起訴；經調
    解、調處成立者，由直轄市或縣 (市)政府耕地租佃委員會
    給予書面證明，耕地三七五減租條例第26條定有明文。至被
    告乙○○主張：兩造對系爭土地爭議似與耕地租佃有關，則
    依耕地三七五減租條例第1條、第26條規定，原告應先聲請
    該管耕地租佃委員會進行調解、調處程序後方得起訴，乃其
    逕行起訴，明顯不備法定程序云云。惟按上開例係以出租人
    與承租人間因耕地租佃發生爭議為要件，而耕地之租佃，應
    依上開條例、土地法及其他法律之規定。本件原告係依民法
    第767條之規定起訴請求被告拆屋還地，顯非屬上開條例或
    土地法等其他法律所定之耕地租佃爭議事件，是被告乙○○
    此部分之主張，洵屬無據，自難採認。
(四)至被告豪山公司雖辯稱：被告公司係於94年7月24日與被告
    乙○○就如附圖A、G、H所示部分之地上物訂立租賃契約，
    被告公司係基於上開租賃關係而占用該等地上物，且依原告
    所提之證據，自無從證明被告乙○○與原告間之租賃關係不
    存在云云。然被告乙○○與原告間就系爭土地並無租賃契約
    存在，已如前述，且被告2人復未指明其有何使用系爭土地
    之權利，則被告乙○○興建上開地上物占用系爭土地，暨被
    告豪山公司所使用之該部分地上物所占用之系爭土地，自屬
    無權占用。
(五)基上，本件被告乙○○、豪山公司無權占用系爭土地，則原
    告依民法第767條之規定，請求被告乙○○應將系爭土地上
    如附圖編號A、B、C、D、G、H所示之地上物拆除及將附圖編
    號E、F所示之果樹清除，並將土地返還予原告；被告豪山公
    司應自系爭土地上如附圖編號A、G、H所示之地上物遷出並
    將土地返還予原告，應屬有據。
二、次按無法律上之原因而受利益，致他人受損害者，應返還其
    利益，民法第179條前段定有明文；而無權占有他人土地，
    可能獲得相當於租金之利益為社會通常之觀念（參照最高法
    院61年度台上字第1695號判例）。又租金、紅利... 請求權
    因5年間不行使而消滅，民法126條定有明定；且租金之請求
    權因5年間不行使而消滅，既為民法126條所明定，至於終止
    租約後之賠償與其他無租賃關係之賠償，名稱雖與租金異，
    然實質上仍為使用土地的代價，債權人應同樣按時收取，不
    因其契約終止或未成立而謂其時效之計算應有不同（最高法
    院49年台上1730號判例參照）。被告乙○○占用如附圖所示
    系爭土地之A、B、C、D、G、H、E、F所示部分，面積合計1,
    361平方公尺之事實，業如前述，則被告乙○○係無法律上
    原因而受有利益，原告並因此受有不能使用系爭土地之損害
    ，是原告自得依不當得利之法則，請求無權占有之被告乙○
    ○返還其相當於租金之損害。而城市地方房屋之租金，以不
    超過土地及其建築物申報總價年息百分之10為限，土地法第
    97條定有明文。本件系爭土地位於嘉義市短竹里，鄰近嘉工
    新村，人車往來尚非頻繁，有本院勘驗筆錄、現場照片及土
    地登記簿謄本附卷為憑，本院考量上情，認原告主張以申報
    地價3,900元之年息百分之3為計算基礎尚屬適宜，而其申報
    地價1平方公尺為3,900元，有土地謄本可證，則被告乙○○
    占用1,361平方公尺土地之申報總價為5,307,900元（3,900
    ×1,361=5,307,900），如以年息百分之3換算每月則為13,
    270元（5,307,900×0.03÷12＝13,270，元以下4捨5入），
    即被告乙○○每月應給付原告之不當得利金額。又該不當得
    利之名稱雖與租金異，然實質上仍為使用土地之代價，其時
    效之計算仍應依民法第126條規定，因5年間不行使而消滅。
    本件原告係於96年12月20日始具狀起訴請求，此有原告之起
    訴狀可考，是原告請求被告乙○○給付之不當得利，其請求
    權已罹於5年之請求時效部分，於法不合，應予扣除。則原
    告得請求被告乙○○自96年12月20日回溯5年之不當得利金
    額為796,200元（13,270×60=796,200），並自96年12月21
    日起至返還土地日止，每月應給付原告13,270元之不當得利
    為有理由，應予准許。逾此部分，為無理由，不應准許。
三、末按給付無確定期限者，債務人於債權人得請求給付時，經
    其催告而未為給付，自受催告時起，負遲延責任。其經債權
    人起訴而送達訴狀，或依督促程式送達支付命令，或為其他
    相類之行為者，與催告有同一之效力。民法第229條第2項定
    明文。又遲延之債務，以支付金錢為標的者，債權人得請求
    依法定利率計算之遲延利息。應付利息之債務，其利率未經
    約定，亦無法律可據者，週年利率為百分之5。同法第233條
    第1項本文、第203條亦定有明文。查，本件原告並未舉證證
    明其於起訴前已催告被告乙○○返還上開回溯5年之不當得
    利，則揆諸上揭說明，自應以送達起訴狀繕本翌日即97年1
    月18日起算遲延利息。綜上，原告請求被告乙○○應將坐落
    嘉義市○○段741地號土地上如附圖A、B、C、D所示部分之
    地上物拆除、F所示部分之果樹清除，及同段728地號土地上
    如附圖G、H所示部分之地上物拆除、E所示部分之果樹清除
    ，並將所占用之土地返還原告；另應給付原告796,200元，
    及自97年1月18日起至清償日止，按週年利率百分之5計算之
    利息，暨自96年12月21日起至返還上開土地日止，按月給付
    原告13,270元。被告豪山公司應自上開A、G、H所示之地上
    物遷出，並將所占用之土地返還原告，為有理由，應予准許
    ，逾此範圍之請求，即屬無理由，應予駁回。
陸、兩造其餘攻擊防禦方法及未經援用之證據方法，經審酌後均
    不影響本判決之結果，爰不一一論駁，附此敘明。
柒、兩造均陳明願供擔保，聲請宣告假執行及免為假執行，經核
    原告勝訴部分，均於法相符，爰分別酌定相當之擔保金額併
    予准許；至原告敗訴部分，其假執行之聲請即失所附麗，應
    予駁回。
捌、據上論結，本件原告之訴為一部有理由，一部無理由，依民
    事訴訟法第79條、第85條、第390條第2項、第392條第2項判
    決如主文。
中    華    民    國    97    年    9     月    25    日
                  民一庭法  官  游悅晨
如對本判決上訴須於判決送達後20日內向本院提出上訴狀
以上正本係照原本作成
中    華    民    國    97    年    9     月    25    日
                        書記官  張富


司法院資訊處製作；財團法人民間司法改革基金會備份。
